【裁判字號】    97,簡抗,2
【裁判日期】    970414
【裁判案由】    訴訟救助
【裁判全文】
臺灣臺南地方法院民事裁定               97年度簡抗字第2號
抗  告  人  甲○○
                        號
上列抗告人因與相對人陳文著間請求給付償金事件，聲請訴訟救
助，對於中華民國九十六年十二月三十一日本院台南簡易庭所為
裁定（九十六年度南救字第一六號），提起抗告，本院裁定如下
：
      主      文
抗告駁回。
抗告費用新台幣壹仟元由抗告人負擔。
      理      由
一、抗告意旨略以：「（一）抗告人名下坐落歸南段1013之7地
    號之土地，面積22平方公尺，權利範圍二十三分之一及同段
    1014之28地號之土地，面積491平方公尺，權利範圍二十三
    分之一等兩筆土地，非但為道路土地，尚且為二十三分之一
    所有之共有土地。在該兩筆土地未出售之前，抗告人則不能
    得到金錢。該兩筆抗告人所有，應有部分二十三分之一應有
    部分之共有道路土地，要向銀行貸款，銀行決不受理。若將
    該兩筆土地向超高利地下錢莊貸款，不但抗告人不能負擔超
    高利息，亦將致抗告人步入面臨暴力討債而牽連全家陷入恐
    懼之中，抗告人不能如此。因而該兩筆土地並未賣售，抗告
    人身無分文。
    （二）至於車牌OG－5543乙輛汽車，因抗告人不能負擔，至
    94 年7月5日抗告人已將該輛汽車報廢，抗告人名下並無該
    輛汽車。（三）抗告人職退金或資遣費為抗告人無工作收入
    時之晚年費用，但抗告人並無拿到職退金，亦無拿到資遣費
    ，已有提出臺灣高等法院臺中分院民事判決釋明在卷。因此
    抗告人每月健保費、每月肝臟病看診費及每月心臟病看診費
    等，抗告人即已不能全負擔。為此，提出釋明文件以資釋明
    。爰依民事訴訟法第482條前段及第487條之規定，狀請鈞院
    准將原裁定廢棄，更為合法裁定云云。
二、按聲請訴訟救助應向受訴法院為之。請求救助之事由，應釋
    明之，民事訴訟法第一百零九條第一項前段、第二項分別定
    有明文。至按法院調查聲請人是否無資力支出訴訟費用，專
    就聲請人提出之證據為之，如聲請人並未提出證據，即應將
    其聲請駁回，無依職權調查或定期命補正之必要（最高法院
    八十八年度台抗字第一六一號裁定意旨參照）；查本件抗告
    人聲請訴訟救助，依前開說明，應提出能即時調查之證據，
    以釋明其無資力支出訴訟費用之主張為真實。查經調閱抗告
    人之財產所得資料，抗告人於95年度有土地二筆，汽車一部
    ，有稅務電子閘門財產所得調件明細表附於原審卷第20頁可
    稽。抗告人雖又主張其所有之上開汽車業經回收清除，並提
    出行政院環境保護署廢機動車輛回收管制聯單一紙為證，惟
    抗告人亦已因該車輛回收而領取獎勵金新台幣三千元，有抗
    告人於該車輛回收管制聯單簽名為證，且抗告人名下有土地
    二筆，已如上述，雖尚未出售，抗告人並非全無資力之人。
    另抗告人於聲請狀內自述其前曾為台中客運公司之司機，，
    足認有相當之專業技能，則依上開抗告人之財產狀況及專業
    知識所示，亦非缺乏籌措款項以支出上述訴訟費用之信用或
    技能。抗告人雖又主張其每月因心病、肝病看診，支出醫
    藥，提出醫藥費收據為據，惟並不能釋明其無資力支出訴訟
    費用。此外，抗告人復未提出能即時調查之證據，以釋明其
    無資力支出訴訟費用之主張為真實，揆諸前揭說明，其聲請
    訴訟救助即與上開民事訴訟法規定不符。原裁定以抗告人謂
    無資力支出訴訟費用之主張，尚不足採信而不准其訴訟救助
    之聲請，於法並無不合。抗告意旨指摘原裁定不當，求予廢
    棄，非有理由，應予駁回。
三、據上論結，本件抗告為無理由，依民事訴訟法第436之1第3
    項、第495條之1第1項、第449條第1項、第95條、第78條，
    裁定如主文。
中    華    民    國    97    年    4    月    14   日
                    民事第三庭
                                審判長法  官   蔡美美
                                      法  官   張季芬
                                      法  官   孫玉文
上為正本係照原本作成。
本裁定不得抗告。
中    華    民    國    97    年    4    月    14   日
                                      書記官   蘇玟心


司法院資訊處製作；財團法人民間司法改革基金會備份。
